臺灣臺北地方法院民事判決　　　　　　　　　　　　九十二年度重訴字第五七二號
　　原　　　告　甲○○
　　被　　　告　乙○
右當事人間請求侵權行為損害賠償事件，本院於中華民國九十三年一月三十日言詞辯
論終結，判決如下：
    主  文
被告應給付原告新台幣陸拾柒萬柒仟貳佰陸拾陸元及自民國九十一年十二月二十五日
起至清償日止，按週年利率百分之五計算之利息。
原告其餘之訴駁回。
訴訟費用由被告負擔五分一，餘由原告負擔。
本判決原告勝訴部分於原告以新台幣貳拾萬元供擔保後，得假執行。
原告其餘假執行之聲請駁回。
    事實及理由
一、原告起訴主張：被告於民國九十一年九月十七日夜間攜帶內含鐮刀、膠帶及尼龍
    繩等物之手提袋，在臺北市○○○路與潮州街口舉手招呼原告所駕駛之車牌號碼
    三Ｃ—八七八號營業用小客車，上車後指示原告往臺北市○○街方向行進，迨車
    抵臺北市○○○○街三十一巷內，被告先持新臺幣（下同）一千元現鈔虛付車費
    ，乘原告找零之際，便持預藏之鐮刀以刀刃抵住原告頸部，並恐嚇原告停車、熄
    火並關閉無線電設備，將雙手放在頸後，以尼龍繩套住原告雙手綁在駕駛座上、
    並以膠帶貼住原告嘴部、眼部，拒取走二千四百元（二張五百元紙鈔、十四張一
    百元紙鈔），被告後見原告奮力掙扎，為怕被原告掙脫，竟另自手提袋內取出預
    藏之鐮刀一把，即往原告之頸部揮砍，原告為求自保，以雙手掙開繩索並扯開蒙
    致原告右手受有刀傷，被告再持鐮刀往原告頸部及臉部揮砍，而原告為求保命復
    又徒手抓住刀刃致該刀刃自刀柄處折斷，被告見原告欲打開車門脫逃，竟取出另
    一把鐮刀，朝原告頸部揮砍，旋遭原告以左手抓住鐮刀刀刃，被告欲抽回鐮刀時
    ，拉扯間該鐮刀刀刃復因之折斷，原告伺機逃逸並大喊救命，致原告受有頸部約
    長十三公分、闊一公分、深二公分之切割傷及甲狀腺軟骨表面裂傷、左下顎及嘴
    唇切割傷、右手掌七Ｘ一Ｘ二公分、右手食指一點五Ｘ零點五Ｘ一公分、右手中
    指一點五Ｘ零點五Ｘ一公分、右手小指一點五Ｘ零點五Ｘ一公分等之切割傷及右
    手食指、中指與小拇指指神經與肌腱斷裂；左手拇指二Ｘ零點五Ｘ一公分、左手
    食指一點五Ｘ零點五Ｘ一公分、左手中指一Ｘ零點五Ｘ一公分、左手無名指一Ｘ
    零點五Ｘ一公分、左手小拇指一點五Ｘ零點五Ｘ一公分等切割傷、左手拇指關節
    脫位、韌帶及伸拇肌腱斷裂及左手食指、中指、無名指及小拇指指神經與屈指肌
    腱斷裂等傷害，而被告前揭犯行業經本院以九十一年度重訴字第二七號刑事判決
    判決有罪，爰依據民法第一百八十四條第一項前段、第一百九十三條第一項、第
    一百九十五條第一項請求被告應負損害賠償責任，賠償之金額計算如下：(一)醫療
    費用：十五萬三千五百四十二元。(二)中醫支出：五千七百元。(三)交通費用：一萬
    七千六百元。(四)喪失勞動能力部份：三百十三萬六千二百六十八元。原告以駕駛
    計程車載客為業，每月營業固定收入約五、六萬元，因被告前述侵權行為致勞動
    能力完全喪失。依據勞委會所提之基本工資為一萬五千八百四十元為計算標準原
    告離法定退休年齡六十歲尚餘約二十五年，依霍夫曼係數表計算，原告共減損勞
    動能力為三百十三萬六千二百六十八元。(五)復健費：九萬二千一百六十元。(六)復
    健所需交通費用：五萬七千六百元。(七)整形費：五萬元。(七)看護費用部分：二十
    萬元。(八)慰撫金：一百萬元。被告惡性重大，致原告終身遺存運動障害，原告原
    需靠勞力賺取薄酬，今出入醫院不下數十次，精神及肉體受有極大之痛苦，爰請
    求賠償非財產損害一百萬元，為此請求被告應賠償原告四百七十一萬二千八百七
    十元及自九十一年十二月二十五日起至清償之日止按年息百分之五計算之利息，
    願供擔保請准宣告假執行，提出醫療費用收據、發票、駕照、行照、公司設立登
    記事項卡、馬偕醫院診斷證明書等影本，並聲請本院將原告送馬偕紀念醫院鑑定
    傷勢為證。
二、被告對原告主張侵權行為及支出中醫費用五千七百元之事實並不爭執，惟抗辯：
    原告請求醫療費用應扣除全民建康保險（下稱健保）給付金額，又原告就交通費
    、復健費、復健所需交通費、整型費並未提出相關單據證明，被告否認之，原告
    傷勢不重，被告僅同意給付二十天之看護費用，原告目前既仍以開計程車為業，
    被告就勞動損失部分僅同意賠償原告八個月開計程車所得，又被告願意按前述「
    勞動損失同意賠償金額」之三分之一賠償原告所受非財產上之損害，為此請求駁
    回原告之訴及假執行之聲請。
三、按訴狀送達後，原告不得將原訴變更或追加他訴，但擴張或減縮應受判決事項之
    聲明者不在此限，民事訴訟法第二百五十五條第一項第三款定有明文，原告起訴
    時係主張被告應賠償原告六百萬元及法定遲延利息，後於九十二年四月二十九日
    以民事補充理由狀縮減聲明為被告應賠償原告四百七十一萬二千八百七十元及法
    定遲延利息，有原告所提刑事附帶民事起訴狀及民事補充理由狀在卷足憑，依前
    揭說明，應予准許合先敘明。又本件原告未於言詞辯論期日到場，無民事訴訟法
    第三百八十六條所列各款情形，依被告之聲請，由其一造辯論而為判決。
四、查原告主張被告於民國九十一年九月十七日晚間藉搭乘原告所駕駛之車牌號碼三
    Ｃ—八七八號營業用小客車，以鐮刀刀刃抵住原告頸部，恐嚇原告，致使原告不
    能抗拒而取走原告財物，原告於掙扎過程中，遭被告以鐮刀傷害，致原告受有頸
    部約長十三公分、闊一公分、深二公分之切割傷及甲狀腺軟骨表面裂傷、左下顎
    及嘴唇切割傷、右手掌七Ｘ一Ｘ二公分、右手食指一點五Ｘ零點五Ｘ一公分、右
    手中指一點五Ｘ零點五Ｘ一公分、右手小指一點五Ｘ零點五Ｘ一公分等之切割傷
    及右手食指、中指與小拇指指神經與肌腱斷裂；左手拇指二Ｘ零點五Ｘ一公分、
    左手食指一點五Ｘ零點五Ｘ一公分、左手中指一Ｘ零點五Ｘ一公分、左手無名指
    一Ｘ零點五Ｘ一公分、左手小拇指一點五Ｘ零點五Ｘ一公分等切割傷、左手拇指
    關節脫位、韌帶及伸拇肌腱斷裂及左手食指、中指、無名指及小拇指指神經與屈
    指肌腱斷裂等傷害，而被告前揭犯行業經本院以九十一年度重訴字第二七號刑事
    判決判決有罪等情，業據原告提出與其所述相符之本院九十一年度重訴字第二七
    號刑事判決為證，並為被告所不爭執，應堪採信。
五、按不法侵害他人之身體或健康者，對於被害人因此喪失或減少勞動能力，或增加
    生活上之需要時，應負損害賠償責任；不法侵害他人之身體、健康者，被害人雖
    非財產上之損害，亦得請求賠償相當之金額，民法第一百八十四條第一項前段、
    第一百九十三條第一項、第一百九十五條第一項前段分別定有明文。茲就原告各
    項請求有無理由分項審究如左：
  (一)醫療費用：原告主張其因被告前述侵權行為受傷，共支出醫療費用十五萬三千五
    百四十二元等語，並提出馬偕紀念醫院醫療單據影本為證，被告對該醫療單據之
    真正並不爭執，惟主張應扣除健保負擔部分（見本院九十三年一月三十日言詞辯
    論筆錄）。經查，依前述醫療單據所載，原告為治療前述傷勢實際支付之醫療費
    用總計為二萬零七百六十六元，至其餘醫療費用既由建保負擔，原告並未實際支
    付該費用，自不得請求，是原告得請求之醫療費用為二萬零七百六十六元，逾此
    數額之請求，為無理由，不應准許。
  (二)中醫支出：原告主張為治療前述傷勢，共花費中醫費用五千七百元，業據原告提
    出與其所述相符之收據影本為證，並為被告所不爭執（見本院前揭言詞辯論筆錄
    ），堪信為真，是其請求中醫支出五千七百元，應予准許。
  (三)交通費用：原告主張治療前述傷勢，共計花費計程車資一萬七千六百元云云，惟
    遭被告否認，原告亦未提出任何證據證明確實支付該筆費用，其所為主張，顯難
    採信，不應准許。
  (四)復健費、復健所需交通費、整型費：原告主張被告前述侵權行為需進行復健及整
    型手術，支出復健費九萬二千一百六十元、復健所需交通費用五萬七千六百元及
    整型費五萬元，惟遭被告否認，原告無法提出任何證據證明確實支付前述費用，
    復未舉證證明該頸部切割傷有進行整型之醫療必要性，該手指切割傷、關節脫位
    、韌帶及伸拇肌腱斷裂有復健治療之必要，其所為主張，顯難採信，不應准許。
  (五)看護費用部分：原告主張於受傷期間需由家人全日照料其生活起居，家人看護期
    間約一百日，以每日二千元看護費計算，被告應賠償二十萬元。被告對原告主張
    看護費用以每日二千元計算並不爭執，惟僅同意給付二十日之看護費用（見本院
    前揭言詞辯論筆錄），查原告所受之傷勢主要為頸部切割傷、手指切割傷、關節
    脫位、韌帶及伸拇肌腱斷裂等傷害，已如前述，原告亦坦承於受傷期間可以自行
    起身，僅洗澡、吃飯不方便等語（見本院九十二年十一月二十七日準備程序筆錄
    ），且其無法舉證證明於一百日期間均需他人全日看
    費用為四萬元，逾此數額之請求，為無理由，不應准許。
  (六)勞動能力減損部分：原告主張其以駕駛計程車載客為業，每月營業固定收入約五
    、六萬元，因被告前述侵權行為致其勞動能力完全喪失，依據勞委會所提之基本
    工資為一萬五千八百四十元為計算標準，原告離法定退休年齡六十歲尚餘約二十
    五年，依霍夫曼係數表計算，原告共減損勞動能力為三百十三萬六千二百六十八
    元，並提出駕照、行照、公司設立登記事項卡、馬偕醫院診斷證明書等影本為證
    。被告對原告受傷後共八月無法駕駛計程車，駕駛計程車一日所得為一千四百八
    十元並不爭執（見本院九十二年六月二十三日準備程序筆錄及前揭言詞辯論筆錄
    ），堪認原告主張其於受傷後共計八月期間無法工作，堪信為真。惟被告抗辯原
    告現既已恢復駕駛計程車，除前述八月工作損失外，即不得再主張任何勞動能力
    減損損失，經查，原告所受傷勢經馬偕紀念醫院鑑定結果為「經評估其右手指關
    節活動度仍有小部分攣縮，左手手指關節有輕度攣縮，惟日常生活如吃飯、洗澡
    等日常生活可以自行處理。有關其是否得從事駕駛計程車之工作，因本院無評估
    九二三七七八號函在卷足憑，原告對馬偕紀念醫院前述函並無意見，且當庭明確
    表示放棄再送相關醫療院所進行鑑定（見本院九十三年一月五日準備程序筆錄）
    ，又原告自陳其目前仍以駕駛計程車為業，每日駕駛五、六小時計程車（見本院
    九十三年一月五日），其復無法舉證證明有勞動能力減損之事實，從而其主張其
    自受有前述傷勢時起迄六十歲退休時止均已完全喪失勞動能力，即難採信。又依
    勞動基準法第三十條第一項所定勞工一週最高工作日數為六日，八個月約為三十
    五週（30X4＋31X4＝244，244÷7＝34.8571，四捨五入），是原告八個月無法工
    作所受損失為三十一萬零八百元（1480X6X35＝310800 ），其請求被告賠償三十
    一萬零八百元，為有理由，應予准許，逾此數額之主張，為無理由，不應准許。
  (六)慰撫金部分：原告主張被告惡性重大，致原告終身遺存運動障害，原告原需靠勞
    力賺取薄酬，精神及肉體受有極大之痛苦，爰請求賠償非財產損害一百萬元，惟
    被告僅同意願意按前述(五)勞動損失減損金額之三分之一即十萬零三千六百元賠償
    原告。本院審酌原告所受傷害係頸部約長十三公分、闊一公分、深二公分之切割
    傷及甲狀腺軟骨表面裂傷、左下顎及嘴唇切割傷、右手掌七Ｘ一Ｘ二公分、右手
    食指一點五Ｘ零點五Ｘ一公分、右手中指一點五Ｘ零點五Ｘ一公分、右手小指一
    點五Ｘ零點五Ｘ一公分等之切割傷及右手食指、中指與小拇指指神經與肌腱斷裂
    ；左手拇指二Ｘ零點五Ｘ一公分、左手食指一點五Ｘ零點五Ｘ一公分、左手中指
    一Ｘ零點五Ｘ一公分、左手無名指一Ｘ零點五Ｘ一公分、左手小拇指一點五Ｘ零
    點五Ｘ一公分等切割傷、左手拇指關節脫位、韌帶及伸拇肌腱斷裂及左手食指、
    中指、無名指及小拇指指神經與屈指肌腱斷裂等傷害，又原告目前仍以駕駛計程
    車為業，被告預先購買犯罪工具，藉搭乘計程車之機會強取原告之財物並傷害原
    告，勢必對原告日後執業心理健全產生相當程度影響，另考量原告為五十六年九
    月十四日出生，以駕駛計程車為業，被告為四十一年四月二十八日出生，有房屋
    一棟、約二十萬元存款等兩造之身份、地位及經濟能力狀況，認原告請求一百萬
    元尚屬過高，應予核減為三十萬元，方屬公允，逾此數額之請求，為無理由。
  (七)承前，原告因本件侵權行為所得請求被告賠償之金額合計為六十七萬七千二百六
    十六元（20766+5700+40000+310800+300000=677266）。逾此部分，為無理由，
    應予駁回。
七、原告陳明願供擔保，聲請宣告假執行，就原告勝訴部份，與法核無不合，爰酌定
    相當之擔保金額宣告之；至原告其餘假執行之聲請，因訴之駁回而失所附麗，不
    應准許。
八、至兩造其餘之攻擊或防禦方法，及未經援用之證據，經本院斟酌後，認為均不足
    以影響本判決之結果，自無逐一詳予論駁之必要，併此敘明。
九、據上論結，本件原告之訴，為一部有理由，一部無理由，依民事訴訟法第七十九
    條、第三百九十條第二項，判決如主文。
中　　　華　　　民　　　國　　九十三　　年　　　二　　　月　　十六 　　日
                    民事第二庭  審判長法  官    丁蓓蓓
                                      法  官    汪漢卿
                                      法  官    李家慧
正本係照原本作成
如對本判決上訴，須於判決送達後廿日內向本院提出上訴狀
中　　　華　　　民　　　國　　九十三　　年　　　二　　　月　　十六 　　日
                                      書記官    劉芳菊
